【裁判字號】    96,簡上,205
【裁判日期】    970529
【裁判案由】    過失傷害
【裁判全文】
臺灣新竹地方法院刑事判決             96年度簡上字第205號
上  訴  人  臺灣新竹地方法院檢察署檢察官
上  訴  人
即  被  告  丙○○
選任辯護人  鐘炯律師
被      告  甲○○
上列上訴人因被告等過失傷害案件，不服本院竹北簡易庭於民國
九十六年九月十九日所為之九十六年度竹北交簡字第五０六號第
一審簡易判決（聲請案號：臺灣新竹地方法院檢察署九十六年度
偵字第三八二七號）提起上訴，本院管轄第二審之合議庭判決如
下：
    主      文
上訴駁回。
    事      實
一、丙○○於民國九十六年五月十六日十八時三十分許，騎乘車
    號ＨＩＨ─０九二號重型機車，沿新竹縣新豐鄉○○路由南
    往北方向行駛，行經新興路與道化街口之交岔路口，在同向
    三車道之新興路旁由東往西方向欲駛入道化街時，本應注意
    機器腳踏車在行駛至交岔路口，在同向三車道以上之道路，
    應以兩段方式進行左轉彎；及由路邊駛入車道時，應讓直行
    車先行，而依當時情形為晴天，日間自然光線，路面乾燥、
    無缺陷、無障礙物且視距良好，並無不能注意之情事，竟疏
    未注意及此，即貿然在新興路旁之機車專用道起步欲由東往
    西方向駛入道化街，適有甲○○騎乘車號Ｆ二Ｔ─０五０號
    重型機車，沿新興路外側快車道同向直行至前揭交岔路口處
    時，亦在速限五十公里之路段上，以時速五十至六十公里不
    等之速度超速行駛，貿然直行，甲○○因超速行駛煞避不及
    而車頭撞擊丙○○所騎乘之重型機車左側車身，二人因而人
    車倒地滑行，致丙○○受有左末端脛骨開放性骨折及左側踝
    骨骨折等傷害，甲○○受有膝及小腿挫傷、右小腿挫傷、腫
    痛、皮下瘀血等傷害。
二、案經丙○○、甲○○訴由新竹縣警察局竹北分局報告臺灣新
    竹地方法院檢察署檢察官偵查後聲請簡易判決處刑。
    理      由
一、本院認定被告丙○○、甲○○上開犯罪事實所根據之證據及
    理由：
（一）聲請簡易判決處刑書證據欄所記載之證據，全數引用之（
      如附件），另補充：
    １證人乙○○於本院審理時結證：被告丙○○騎車自路邊出
      來要左轉道化街，被告甲○○則在內、外車道間直行，二
      車在內、外快車道間、斑馬線邊緣處撞擊，當時新興路上
      的燈號是閃黃燈等語（參本院卷第一一七背面至一二二頁
      ）。
    ２並有新竹縣政府警察局竹北分局九十六年十一月二十二日
      北警交字第０九六五００八八七一號函所檢附之新豐鄉○○路○道化街口Ｔ字路口各角度照片五張（參本院卷第三
      三至三六頁）、交通部公路總局第一區養護工程處新竹工
      務段九十六年十一月三十日一工竹字第０九六０００五三
      五四號就上開路段機器腳踏車須二段式左轉彎之函文一紙
      （參本院卷第三九頁）在卷可查。
    ３本件送覆鑑結果，認為被告丙○○騎乘重型機車，未依二
      階段方式進行左轉，導致事故發生，是為主要肇事原因；
      被告甲○○騎乘重型機車超速行經Ｔ型路口，雖有注意車
      前狀況進行閃避行為，然因閃避不及，發生擦撞傷害事故
      ，是為次要肇事原因一節，有國立澎湖科技大學九十七年
      二月五日澎科大服經所字第０九七００００九一一號函附
      之交通事故案鑑定意見書一份（參本院卷第四九至六三頁
      ）在卷可稽。
（二）按機器腳踏車行駛之車道及轉彎，應依標誌或標線之規定
      行駛；無標誌或標線者，依左列規定行駛；同向三車道以
      上以上道路，均應以兩段方式進行左轉彎；汽車行駛至交
      岔路口時，轉彎車應讓直行車先行，道路交通安全規則第
      九十九條第二項第二款、第一百零二條第一項第七款亦分
      別定有明文。被告丙○○於前揭時、地騎乘機車，自負有
      上開注意義務，而依肇事時天候為晴天，日間自然光線，
      路面狀況為乾燥、無缺陷、無障礙物且視距良好，並無不
      能注意之情事，詎被告丙○○竟疏未注意讓直行車先行，
      又未二段式左轉彎即騎車自路邊駛入車道內欲左轉，被告
      甲○○自新興路駛來自承超速行駛，行經上開地點致閃避
      不及而與被告丙○○發生本件車禍，足見被告丙○○、甲○○就本件事故之發生均有過失甚明。又告訴人丙○○確
      因本件交通事故受有左末端脛骨開放性骨折及左側外踝骨
      骨折之傷害，而告訴人甲○○復受有膝及小腿挫傷、右小
      腿挫傷、腫痛、皮下瘀血等傷害，有各該診斷證明書在卷
      可按，則被告二人之過失行為與告訴人之受傷結果間，顯
      有相當因果關係。
（三）綜上所述，本件事證已臻明確，被告丙○○、甲○○二人
      過失傷害犯行均堪認定，應予依法論科。
二、本院認檢察官及被告丙○○之上訴均無理由，說明如下：
（一）檢察官上訴部分：
      檢察官依據告訴人丙○○請求提起上訴，認原審判決就被
      告甲○○部分量刑過輕等語，然按「因過失傷害人者，處
      六月以下有期徒刑、拘役或五百元以下罰金」，刑法第二
      百八十四條第一項前段定有明文，可知涉犯過失傷害罪之
      法定刑最高為有期徒刑六月；又刑罰之量定，固屬法院自
      由裁量之職權行使，但仍應審酌刑法第五十七條所列各款
      事由及一切情狀，為酌量輕重之標準，並非漫無限制。在
      同一犯罪事實與情節，如別無其他加重或減輕之原因，下
      級審法院量定之刑，亦無過重或失輕之不當情形，則上級
      審法院對下級審法院之職權行使，原則上應予尊重。本件
      原審判決已考量被告甲○○超速行駛過失，因而肇事，致
      告訴人丙○○受傷等節，已詳加認定審酌，且依據偵查時
      初鑑及本院再送覆鑑結果，均認為路權歸屬被告甲○○，
      告訴人丙○○駕車未注意讓直行車先行，又未二段式左轉
      彎，為肇事主因，初鑑認為被告甲○○駕車無肇事因素，
      覆鑑始認為肇事次因等節，均如前所述，本院審酌上節並
      參酌被告甲○○犯後態度、告訴人丙○○所受傷勢等一切
      情狀，認原審量處被告甲○○拘役四十五日，並諭知易科
      罰金之折算標準，認事用法並無違誤，難謂有濫用裁量權
      之違法或不當，自不構成撤銷之事由，所量刑度亦稱妥適
      ，顯無應再加重被告刑度之必要及理由，上訴人求予撤銷
      改判，核無理由，應予駁回。
（二）被告丙○○上訴部分：
    １被告丙○○辯稱其所受傷勢較重，被告甲○○卻判得比伊
      輕，伊不服云云。惟本件之路權係歸屬於新興路上行駛之
      被告甲○○，被告丙○○欲左轉進入道化街未依二段式左
      轉，逕自在新興路上由東往西方向行駛，又未讓直行的被
      告甲○○先行致肇生本件車禍，為肇事之主要原因，原審
      審酌一切情狀後量處被告丙○○有期徒刑三月、被告甲○○拘役四十五日，並無違誤，量刑亦稱妥適，被告丙○○
      徒以判得較被告甲○○重不服云云，無足可採。
    ２被告丙○○之辯護人主張被告丙○○當時是在靜止狀態遭
      被告甲○○撞擊云云。惟不僅其所聲請傳訊之證人乙○○
      證述當時被告丙○○係在行進中被撞一節已如上述，連被
      告丙○○自己於警詢時亦供稱「我就慢慢騎…經過車禍發
      生地路口時，重機車…衝過來撞擊到我」等語（參偵查卷
      第八頁），而車禍發生地是在新興路上內、外車道間、斑
      馬線邊緣一節，復經證人乙○○證述明確，並有其所點繪
      車禍地點之照片一紙在卷可查（參本院卷第三六頁照片之
      黑點處），復有現場圖附卷可佐，辯護人空言被告丙○○
      係靜止中被撞云云，無所依憑，不足採信。
    ３辯護人復主張被告甲○○在其車道內偏閃、變換行向，與
      變換車道無異，故亦應注意二車安全距離，被告甲○○未
      注意始撞及前方之被告丙○○云云。惟辯護人未曾就前提
      事實之「被告甲○○在車道內偏閃、變換行向」提出任何
      依據，其後之推論亦失所附麗，不足採信。
    ４辯護人主張新興路並非同向三車道，而是二車道，車禍當
      時又無二段式左轉之相關設置，故被告丙○○無需二段式
      左轉彎云云。惟按道路交通安全規則第九十九條第二項第
      二款規定「同向三車道以上道路，均應以兩段方式進行左
      轉彎」，查該路段係同向三車道，不惟有前揭交通部公路
      總局第一區養護工程處新竹工務段函文外，經本院向該工
      務段再為確認結果，新興路之機車專用道也算一個車道，
      故該路段係屬三車道之道路一節，亦有本院公務電話紀錄
      在卷可稽（參本院卷第八五頁）；而該處車道數應以進入
      交岔路口之車道計算，含快車道、慢車道、左、右轉車道
      、車種專用車道、機車優先道及調撥車道，道路交通安全
      規則第一百零二條第二項，復有明文規定，是辯護人空言
      主張該處係二車道等語，亦無足可採。另辯護人主張Ｔ型
      交岔路口騎乘機車不需二段式左轉云云，並無依據，亦不
      足採信。
    ５辯護人主張新竹縣警察局竹北分局山崎派出所道路交通事
      故肇因研判表認為被告甲○○超速失控為肇因，被告丙○○尚未發現肇因，較為可採等語，惟本院認定被告二人均
      有過失等節，已說明如上，再者，本院綜合全盤狀況後認
      定被告丙○○未以兩段方式進行左轉彎及未讓直行車先行
      為肇事主因，被告丙○○在該處所應注意之車前狀況顯非
      係被告甲○○駛來之車輛，覆鑑意見認為被告丙○○有未
      注意車前狀況之過失，尚有未洽；而被告甲○○係超速行
      駛為肇事次因，初鑑意見未審酌被告甲○○超速行為而認
      定無肇事因素，尚非可採；本院亦非全採前揭初鑑及覆鑑
      認定之意見，上開鑑定意見包括辯護人所認應採之肇因研
      判表等，尚均無法拘束本院，附此敘明。
三、綜上所述，本院認原審審酌被告二人犯罪動機、手段、品行
    、生活狀況、智識程度及犯後態度等一切情狀後，量處被告
    丙○○有期徒刑三月，被告甲○○拘役四十五日，並均諭知
    如易科罰金之折算標準，認事用法並無違誤，所量刑度亦稱
    妥適，均難謂有濫用裁量權之違法或不當，自不構成撤銷之
    事由，且顯無應再加重被告甲○○刑度或減輕被告丙○○刑
    度之必要及理由，上訴人二人以前揭理由指摘原判決不當，
    求予撤銷改判，核均無理由，均應予駁回。
四、適用法條：刑事訴訟法第四百五十五條之一第一項、第三項
    、第三百六十八條。
本案經檢察官何若薇到庭執行職務。
中    華    民    國    97    年    5     月    29    日
                    刑事第五庭  審判長法  官  吳靜怡
                                      法  官  蔡欣怡
                                      法  官  楊麗文
以上正本證明與原本無異。
不得上訴。
中    華    民    國    97    年    5     月    29    日
                                      書記官  蕭惠婷
附件：
  一、證據：
  （一）被告丙○○於警詢時及偵查中之供述。
  （二）被告甲○○於警詢時及偵查中之供述。
  （三）東方中醫醫院診斷證明書、財團法人天主教湖口仁慈醫院
        乙種診斷證明書各1份。
  （四）道路交通事故現場圖、道路交通事故調查報告表（一）、
       （二）各1份及現場照片10張。
  （五）臺灣省竹苗區車輛行車事故鑑定委員會96年8月6日竹苗鑑
        960388字第0965302622號函暨所附鑑定意見書1份。


司法院資訊處製作；財團法人民間司法改革基金會備份。
